【裁判字號】    95,交聲,39
【裁判日期】    950420
【裁判案由】    違反道路交通管理處罰條例聲明異議
【裁判全文】
臺灣桃園地方法院交通事件裁定          95年度交聲字第39號
異  議  人
即受處分人  乙○○
原處分機關  交通部公路總局新竹區監理所中壢監理站
上列受處分人因違反道路交通管理處罰條例案件，對於交通部公
路總局新竹區監理所中壢監理站民國九十五年一月十八日所為之
壢監裁字第裁五三─Ｚ00000000號裁決聲明異議，本院
裁定如下：
    主  文
異議駁回。
    理  由
一、原處分意旨略以：異議人即受處分人（下稱異議人）乙○○
    於民國九十四年十月十二日晚間十一時十七分許，駕駛車號
    三四五五－ＨＣ號自用小客車，行經國道一號公路北上六○
    ．三公里處，於限速一○○公里路段，以時速一一二公里之
    速度行駛，超過規定最高時速十二公里（測距一六○公尺）
    ，為國道公路警察局第一警察隊（下稱舉發機關）值勤員警
    以雷射槍測速器鎖定測速而當場攔停，並以其違反道路交通
    管理處罰條例第三十三條第一項之規定製單舉發，惟異議人
    拒絕簽收舉發通知單，員警遂記載「要求免製單未果拒簽通
    知單交付」於該舉發通知單上，並將該舉發通知單交付予異
    議人，嗣異議人於舉發通知單上所載應到案日期前，向交通
    部公路總局新竹區監理所中壢監理站（下稱原處分機關）提
    出申訴，經原處分機關函詢舉發機關調查結果，仍認異議人
    有前開違規事實，原處分機關乃依交通管理處罰條例第三十
    三條第一項、第六十三條第一項第一款（裁決書漏引第一款
    ）之規定，裁處罰鍰新臺幣（下同）三千元，並記違規點數
    一點。
二、聲明異議意旨略以：員警係以雷射槍測速器顯示之車速數據
    ，舉發異議人違規，然該雷射槍測速器上，僅顯示車速及車
    距之數據，並無車號，何以證明員警所測得之車速確為異議
    人之車速，且異議人當時係行駛於外側車道上，難謂員警無
    誤認違規車輛而攔停之可能，而員警在無提出違規照片予以
    佐證之情形下即予以製單舉發，實難令異議人信服，故提出
    異議云云。
三、按汽車行駛高速公路，應依速限標誌指示，為高速公路交通
    管制規則第五條第一項前段所明定。又汽車行駛於高速公路
    ，而不遵管制之規定者，處汽車駕駛人三千元以上六千元以
    下罰鍰，並記違規點數一點，道路交通管理處罰條例第三十
    三條第一項、第六十三條第一項第一款亦分別規定甚詳。
四、訊據異議人對於上開時、地行經舉發路段並經員警以雷射槍
    測速器舉發違規乙節固不爭執，然以上開情詞置辯，經查：
  (一)雷射測速原理是以雷射光先後發射與接收後，通過高速運算
    計算時間與距離，況且雷射槍測速器係以雷射光速瞄準受測
    目標車進行偵測，不受其他車輛干擾，只能鎖定一個測速目
    標，確認違規車輛不會有錯誤，偵測時間僅需○．三秒，而
    且不需要校正；此外，雷射測速儀器在從國外進口至國內交
    通警察使用之前，在先進國家早已使用多年，此種雷射技術
    與概念，早在美國登陸月球時即使用為計算精密登陸距離，
    因此較簡單的交通違規雷射測速，其精確度更無庸置疑（臺
    灣高等法院法官施俊堯所著有關警察雷射測速之證據能力與
    證明力研究報告第二頁、第三頁參照），此為本院職務上所
    已知，又本件舉發警員所使用之雷射槍測速器業經檢定合格
    ，此有駐美國臺北經濟文化代表處證明書在卷足憑，是本件
    執勤警員所使用之雷射槍測速器之準確度，應值信賴。
  (二)次查，本件違規之舉發情形業據證人即舉發員警甲○○到庭
    證稱：本件交通違規當天，伊係持雷射測速槍站在警車外，
    對於後方單一車輛進行測速，因異議人的車速比隔壁車道車
    輛速度快，故鎖定異議人的車輛作為測速對象，伊先以手指
    按雷射槍扳機狀的發射器，按一次完成第一次測速後，因測
    速結果有超速，即立刻再測第二次，兩次都有超速，方對異
    議人攔查舉發，而雷射槍只要瞄準車頭水箱罩部分就可以進
    行測速，瞄準時間只需兩秒鐘，且第一次與第二次測速的時
    間間隔不會超過一秒，因伊受有專業訓練，故不會因測速兩
    次，而導致所測之目標車輛有所不同等語綦詳，並核與卷附
    之內政部警政署國道公路警察局第一警察隊公警一交字第○
    九四○一七一九○九號函表示：該隊所使用之雷射槍是針對
    單一車輛測速，不會有誤判之情形相符，證人甲○○既依正
    確使用方法鎖定異議人車輛，測得異議人超速之結果，並當
    場攔停異議人所駕車輛製發違規通知單，自難認證人有何誤
    測車輛或誤記車號，進而攔停錯誤之情形，況證人為執行職
    務之公務員，與異議人間並無任何怨隙存在，其於本案中具
    結作證，實無誣陷異議人，自陷偽證重罪風險之必要，是證
    人所為上開證詞應值採信。
  (三)綜上所述，異議人既確於舉發時、地行經舉發地點，為警依
    雷射測速方法測得超速事實而當場攔停，該項測速器材及方
    法又經檢測及研究認為準確無訛，本件事證已臻明確，異議
    人違規事實堪以認定，縱雷射測速方式並無舉發照片可佐，
    對本案亦不生影響。從而，原舉發機關以異議人有前揭違規
    事實，依道路交通管理處罰條例第三十三條第一項之規定予
    以舉發，核屬有據，原裁決機關依道路交通管理處罰條例第
    三十三條第一項、第六十三條第一項第一款之規定，裁處罰
    鍰三千元，並記違規點數一點，並無違誤，異議人指摘原處
    分不當，為無理由，異議應予駁回。
據上論斷，應依道路交通管理處罰條例第八十七條第二項，道路
交通案件處理辦法第十九條，裁定如主文。
中    華    民    國    九十五  年    四    月  二十  日
                  交通法庭      法  官  袁雪華
以上正本證明與原本無異。
如不服本裁定，應於裁定送達後5 日內向本院提出抗告狀。
                                書記官  邱仲騏
中    華    民    國    九十五  年    四    月  二十  日


司法院資訊處製作；財團法人民間司法改革基金會備份。
